【裁判字號】    96,易,3125
【裁判日期】    970307
【裁判案由】    詐欺
【裁判全文】
臺灣臺北地方法院刑事判決              96年度易字第3125號
    公  訴  人  臺灣臺北地方法院檢察署檢察官
    被      告  戊○○
上開被告因詐欺案件，經檢察官聲請簡易判決處刑（九十六年度
偵字第一四九五三號、第一七四二三號、第二二三五六號）及移
送併案審理（九十七年度偵字第一四一八號），本院認不宜以簡
易判決處刑，改依通常程序審理，判決如下：
    主  文
戊○○幫助意圖為自己不法之所有，以詐術使人將本人之物交付
，處有期徒刑陸月，如易科罰金，以新臺幣壹仟元折算壹日。
    事  實
一、戊○○能預見提供自己之帳戶供他人使用可能係供他人作為
    詐欺犯罪之用，竟基於幫助他人實施詐欺犯行之不確定故意
    ，於民國九十六年五月二十四日某時，在不詳處所，將其以
    自己年籍資料所分別開立彰化銀行臺北分行帳戶（帳號為0
    0000000000000號）、國泰世華銀行館前分行
    帳戶（帳號為000000000000號）之存摺、印章
    、密碼及提款卡交付真實姓名年籍不詳之成年人，供作存提
    款及匯款使用，幫助上開成年人實施詐欺犯行，上開成年人
    遂於：
  (一)九十六年五月二十五日某時，假網路購物賣家名義致電林宜
    玫，佯稱林宜玫之前網路購物匯款有誤，若不取消將每月持
    續扣款，使林宜玫陷於錯誤而依指示匯款新臺幣（下同）一
    萬四千二百三十二元至戊○○所開立之上開彰化銀行帳戶，
    前開款項並隨即遭上開成年人提領一空。
  (二)九十六年五月二十五日某時，假網路購物賣家名義致電丁○○，佯稱丁○○之前網路購物匯款有誤，若不取消將每月持
    續扣款，使丁○○陷於錯誤而依指示匯款九千一百一十二元
    至戊○○所開立之上開彰化銀行帳戶，前開款項並隨即遭上
    開成年人提領一空。
  (三)九十六年五月二十五日某時，假網路購物賣家名義致電乙○○，佯稱乙○○之前網路購物匯款有誤而需依指示解除約定
    帳號，使乙○○陷於錯誤而依指示分別匯款一萬八千一百二
    十八元、一萬八千一百十一元至戊○○所開立之上開彰化銀
    行帳戶，前開款項並隨即遭上開成年人提領一空。
  (四)九十六年五月二十五日某時，假網路購物賣家名義致電甲○○，佯稱甲○○之前網路購物匯款有誤而需依指示操作提款
    機，使甲○○陷於錯誤而依指示匯款二萬九千九百八十五元
    至戊○○所開立之上開彰化銀行帳戶，前開款項並隨即遭上
    開成年人提領一空。
  (五)九十六年五月二十五日某時，假網路購物人員名義致電丙○○，佯稱丙○○所為網路購物匯款不成而需依指示操作提款
    機付款，使丙○○陷於錯誤而依指示匯款一萬一千五百一十
    二元至戊○○所開立之上開彰化銀行帳戶，前開款項並隨即
    遭上開成年人提領一空。
  (六)九十六年五月二十六日下午二時許，假網路購物賣家名義致
    電簡偉哲，佯稱簡偉哲之前網路購物匯款有誤，若不取消將
    每月持續扣款，使簡偉哲陷於錯誤而依指示匯款新臺幣（下
    同）二萬六千九百九十八元至戊○○所開立之上開國泰世華
    銀行帳戶，前開款項並隨即遭上開成年人提領一空。
  (七)九十六年五月二十六日某時，假網路購物賣家名義致電盧雅
    婷，佯稱盧雅婷之前網路購物匯款有誤，使盧雅婷陷於錯誤
    而依指示匯款二萬九千九百八十二元至戊○○所開立之上開
    國泰世華銀行帳戶，前開款項並隨即遭上開成年人提領一空
    。
  (八)九十六年五月二十六日某時，假網路購物賣家名義致電沈建
    亨，佯稱沈建亨之前網路購物匯款帳戶有問題而需依指示重
    新設定，使沈建亨陷於錯誤而依指示匯款七千九百八十二元
    至戊○○所開立之上開國泰世華銀行帳戶，前開款項並隨即
    遭上開成年人提領一空。
二、案經沈建亨、林宜玫、乙○○訴請臺北市政府警察局松山分
    局、臺北市政府警察局中正第一分局報請臺灣臺北地方法院
    檢察署檢察官偵查起訴。
    理  由
一、訊據被告戊○○固坦稱上開銀行二帳戶為其所開立，而於九
    十六年五月二十四日時，上開二帳戶內均無款項，且其曾於
    九十六年五月二十四日持上開二帳戶資料前往上開二銀行處
    理事務等情，惟矢口否認有何幫助詐欺行為，並辯稱：伊並
    未將上開二帳戶資料交付他人使用，九十六年五月二十四日
    ，伊有拿上開二帳戶資料去二銀行辦理事務，用牛皮紙袋裝
    上開二帳戶資料，之後就返回辦公室了，但伊對於返回辦公
    室後牛皮紙袋放在何處沒有印象，等星期一要用才發現找不
    到，星期二才去掛失，可能是九十六年五月二十四日去銀行
    辦事後吃東西或逛街時，裝帳戶資料之牛皮紙袋掉在地上或
    是放在旁邊被人拿走，伊係因記憶不好，才將國泰世華銀行
    帳戶提款卡之密碼寫在紙條上云云。經查：
  (一)證據能力部分：
    被告對於公訴人所提之證據資料及以下本院作為判斷依據之
    各項證據資料，均同意或不爭執其證據能力，本院審酌該等
    言詞供述及書面作成時之情況認為適當，均無不宜作為證據
    之情事，依刑事訴訟法第一百五十九條之五規定，均得作為
    證據。
  (二)實體認定部分：
  (1)本件證人林宜玫、丁○○、乙○○、甲○○、丙○○、簡偉
    哲、盧雅婷、沈建亨因遭上開真實姓名年籍不詳之成年人分
    別以上開方法施用詐術，而均陷於錯誤而於如犯罪事實欄所
    示之時間匯入上開款項進入被告上開國泰世華銀行、彰化銀
    行帳戶等情，為被告所不否認，並據證人林宜玫、丁○○、
    乙○○、甲○○、丙○○、簡偉哲、盧雅婷、沈建亨於警詢
    中供述明確可按，並有相關匯款單據、網路拍賣資料及彰化
    銀行臺北分行於九十七年一月七日以彰臺北字第○九七○○
    五四號函覆資料、國泰世華銀行管前分行於九十七年一月九
    日所發（九七）國世館前字第○○八號函覆資料在卷可參，
    足認被告上開國泰世華銀行帳戶及彰化銀行帳戶曾遭上開真
    實姓名年籍不詳之成年人作為實施詐欺犯行之用。
  (2)觀諸被告上開國泰世華銀行帳戶及彰化銀行帳戶之往來資料
    ，上開國泰世華銀行帳戶自八十三年間開立起至九十六年五
    月二十四日前除利息收入外，僅有甚為少量之往來明細資料
    ，九十六年五月二十四日前之餘款為一千三百五十四元，於
    九十六年五月二十四日經人以提款機提領一千三百元，並以
    提款機轉帳支出四十七元（其中十七元為手續費）至被告上
    開彰化銀行帳戶，餘款為七元；上開彰化銀行帳戶，自八十
    七年間開立起至九十六年五月二十四日止有多筆往來明細資
    料，多為使用提款卡之交易，九十六年五月二十四日前之餘
    款為二百零四元，於九十六年五月二十四日自被告上開國泰
    世華帳戶匯入三十元，並於當日經人以提款機提領支出二百
    零六元（其中六元為手續費），餘款為二十八元，顯見被告
    於九十六年五月二十四日有將上開二帳戶內存款提領殆盡之
    行為，復參以被告於本院準備程序中供稱：伊在交通部公路
    總局任職，兼任職工福利委員會會計組長。彰化銀行帳戶為
    伊平常轉帳繳費之帳戶，國泰世華帳戶則因很久沒用，為了
    要讓小孩投資用，所以於九十六年五月二十四日前往國泰世
    華銀行辦理回復，申請補摺、換新提款卡，伊當下就將國泰
    世華銀行提款卡之密碼更改與彰化銀行提款卡相同之密碼，
    密碼是用伊兒子或女兒之生日，伊並未寫彰化銀行之密碼，
    伊僅有將國泰世華銀行密碼寫在紙條上與銀行資料一起放在
    牛皮紙袋內，，同一天，伊又前往彰化銀行辦事，不是補發
    資料，但伊已不記得辦理何事，接著，伊就返回辦公室，辦
    公室有保全，並無遭小偷等語，被告上開彰化銀行帳戶為被
    告經常使用提款卡之帳戶，被告對於上開彰化銀行帳戶提款
    卡密碼若干當有明確之記憶，為何於新申領之國泰世華銀行
    帳戶提款卡改成與上開彰化銀行帳戶提款卡相同之密碼後仍
    將提款卡密碼另行書寫在紙條上？又盛裝上開彰化銀行、國
    泰世華銀行帳戶資料之牛皮紙袋，重量並非輕微，面積亦非
    狹小，身為交通部公路總局職員及兼任職工福利委員會會計
    組長之被告又豈有於前往銀行辦理事務後即漫不經心將盛裝
    上開重要且有用銀行帳戶資料之牛皮紙袋隨意亂放遭人拿走
    或掉落地上而不隨即自覺之理？況且，依一般社會常情，欲
    使用提款卡領取款項者，須於金融機構所設置之自動櫃員機
    上依指令操作，並輸入正確之密碼，方可順利領得款項，若
    非帳戶所有人同意、授權而告知提款卡密碼等情況，單純持
    有提款卡之人，欲隨機輸入號碼而領取款項之機會，以磁條
    提款卡四位密碼（每位由○至九，應有○○○○至九九九九
    等不同之組合）之設計，不法之人任意輸入號碼而與正確之
    密碼相符者，機率微乎其微，又依常情而論，稍有社會歷練
    、經驗之人，均知提款卡應與其存摺、密碼分別保存，或者
    將密碼牢記心中，而不在任何物體上標示或載明密碼，以免
    徒增帳戶款項遭人持提款卡併同輕易得知之密碼盜領款項，
    被告尚非屬至愚之輩，前揭社會經驗常情，亦應為被告所知
    稔，況金融存款帳戶事關存戶個人財產權益之保障，其與存
    戶及提款卡結合，專有性自屬更高，若落入不明人士手中，
    極易被利用為取贓之犯罪工具，是一般人均有妥為保管以防
    止他人任意使用之認識，如被告前所辯稱存摺、印鑑、密碼
    及提款卡等係遺失云云屬實，為何被告肯甘冒存摺、印鑑、
    密碼及提款卡遭有心人士作為犯罪工具利用之危險，此顯悖
    於一般人管理帳戶之常情，被告前開所辯，均難認與常情事
    理相符，不足採信，本案被告確有主動提供上開國泰世華銀
    行帳戶及彰化銀行帳戶存摺、印鑑、密碼及提款卡交付上開
    真實姓名年籍不詳之成年人使用之情，應堪認定。
  (3)又一般國人向金融機構開設帳戶，並無任何法令限制，若係
    用於存提款之正當用途，大可光明正大自行申請使用，而帳
    戶之用途係用來存提款項，一旦有人收集他人帳戶做不明使
    用，依一般常識認知，極易判斷乃係該隱身幕後之使用人基
    於使用別人之帳戶，存提款情形可不易遭人循線追查之考慮
    而為，自可產生與不法犯罪目的相關之合理懷疑，且依一般
    稍具知識之人，對於日常生活常見之不法之徒，利用他人帳
    戶以掩人耳目進行之不法行為中，最常見者不外乎詐騙他人
    錢財，而以帳戶作為犯罪工具，是存摺、印鑑、密碼、提款
    卡等乃係個人重要物件，一般人自不會任意交由他人保管，
    被告竟仍將上開帳戶之存摺、印鑑、密碼及提款卡均交予來
    路不明人士使用，則被告對該收集帳戶之人可能利用帳戶從
    事詐欺犯罪應可預見其發生，而被告仍願意提供使用，足見
    被告於提供帳戶之時，主觀上有幫助他人詐欺取財之故意，
    洵堪認定。
  (三)綜上所述，本件事證業已明確，被告幫助詐欺犯行堪以認定
    。
二、被告與上開真實姓名年籍不詳成年人並無共同實施詐欺犯罪
    之犯意聯絡或行為分擔，僅基於幫助詐欺之意思而參與，係
    供上開成年人助力促其詐欺犯行之實現，為幫助犯，核被告
    所為，係犯刑法第三百三十九條第一項之幫助詐欺罪。按檢
    察官就犯罪事實一部起訴者，其效力及於全部，刑事訴訟法
    第二百六十七條定有明文，臺灣臺北地方法院檢察署九十七
    年度偵字第一四一八號併案審理之部分（即如上開事實欄一
    (五)所示部分）因與本案檢察官起訴之部分（即上開事實欄一
    (一)至(四)、(六)至(八)所示部分）有實質一罪之關係，且經本院當
    庭告知被告，依據前開規定，本院自應併與審理。而被告係
    基於幫助之犯意而為詐欺構成要件以外之行為，係刑法第三
    十條第一項所定之幫助犯，依刑法第三十條第二項之規定減
    輕其刑。爰審酌被告於偵查及本院審理中均矢口否認犯行，
    犯後態度不佳，且所為擾亂社會金融秩序及對於證人林宜玫
    、丁○○、乙○○、甲○○、丙○○、簡偉哲、盧雅婷、沈
    建亨造成損害之程度等情狀，量處如主文所示之刑，並諭知
    易科罰金之折算標準。
據上論斷，應依刑事訴訟法第四百五十二條、第二百九十九條第
一項前段，刑法第三百三十九條第一項、第三十條、第四十一條
第一項前段，刑法施行法第一條之一，判決如主文。
本案經檢察官王鑫健到庭執行職務
中    華    民    國    97    年    3     月    7     日
                        臺灣臺北地方法院刑事第八庭
                            審判長法  官  陳德民
                                  法  官  孫曉青
                                  法  官  唐于智
上正本證明與原本無異。
如不服本判決，應於判決送達後10日內，向本院提出上訴狀。
                                  書記官  陳家欣
中    華    民    國    97    年    3     月    7     日
附錄本案論罪法條
刑法第339條第1項
意圖為自己或第三人不法之所有，以詐術使人將本人或第三人之
物交付者，處5 年以下有期徒刑、拘役或科或併科1000元以下罰
金。


司法院資訊處製作；財團法人民間司法改革基金會備份。
